最高法院刑事判決　　　　　　　　　　　　　　　九十三年度台上字第三三五六號
　　上　訴　人　台灣高等法院檢察署檢察官
　　被　　　告　甲○○
右上訴人因被告偽造有價證券案件，不服台灣高等法院中華民國九十三年三月二日第
二審更審判決（九十二年度上更(二)字第四二一號，起訴案號：台灣桃園地方法院檢察
署八十四年度偵字第一０八九四號），提起上訴，本院判決如左：
    主  文
原判決撤銷，發回台灣高等法院。
    理  由
本件原判決以檢察官公訴意旨略稱，被告甲○○於民國八十四年間，在國產汽車股份
有限公司中壢分公司（下稱國產公司）擔任業務員。被告與鍾俊根（業經判刑確定）
係屬舊識，因鍾俊根思以分期付款方式購車，惟前曾有債信不佳之紀錄，無法獲得銀
行貸款，而被告亟思突破業績，竟與鍾俊根共謀。由被告提供其前於張永來位於桃園
縣龍潭鄉○○路三一七巷四六弄七號住處，所拾得而未交還之張永來身分證上所獲悉
之資料。未經張永來之同意，先冒用張永來之名義，向國產公司購買ＬＫ─九四九九
號小客車一輛。再以該車向美商花旗銀行股份有限公司桃園分行（下稱花旗銀行），
藉設定動產擔保之方式借款新台幣（下同）五十萬元。並同時盜刻張永來之印章後，
盜蓋於貸款申請書、撥款請求書、本票空白事項填載授權書上，且偽簽張永來之署押
。又為取信花旗銀行，乃偽造張永來署押簽發金額五十萬元之本票，及偽造張永來為
債務人之車輛動產抵押契約書，使花旗銀行陷於錯誤，以為係債信良好之張永來購車
，而同意撥放貸款。嗣因鍾俊根到期未繳付本息，花旗銀行向張永來追討，張永來始
知上情而提出告訴。因認被告涉犯刑法第二百十六條、第二百十條、第二百零一條第
一、二項、第三百三十九條第一項等罪嫌，各罪間具牽連犯關係等情。惟經審理結果
，認為不能證明被告犯罪，乃維持第一審諭知被告無罪之判決，駁回檢察官在第二審
之上訴，固非無見。
惟查：(一)審理事實之法院對於卷內與被告犯罪是否成立有關，且依法應予調查之證據
，如未詳加調查，或雖已調查，仍未調查明白，則尚難遽為被告有利或不利之認定。
本件告訴人張永來堅稱：案發前伊並不知系爭貸款之事，未曾接獲花旗銀行之徵信電
話等情。而原判決以系爭貸款資料審查表貸款人部分之核對人簽名欄內，有加註不讓
其妻知道之字樣，且張永來就本件之利害關係，較花旗銀行承辦人員為深，認證人即
花旗銀行負責系爭貸款徵信業務之李延平所證述：系爭貸款伊有以電話作確認，貸款
人張永來之繳款單原應寄給渠本人，但保證人許月裡特別言及繳款之帳單不要寄給張
永來，因張永來不讓其家人知道該事等情為可採；及以證人即桃園縣警察局平鎮分局
警員張裕所供述：被告與張永來曾至其任職派出所乙節，謂被告所辯：因張永來不
欲其妻知悉本件購車貸款之事，乃相約至桃園縣警察局平鎮分局中興派出所簽署有關
貸款文件等情為真；暨以本件扣除貸款金額五十萬元後，購車者應另支付相當數額之
頭期款，若非系爭貸款得張永來之同意，被告及鍾俊根不致將該車登記予張永來名下
等情。而推論本件貸款事先經張永來之同意，被告並無被訴偽造有價證券等犯行。然
證人許月裡證述：伊並不認識張永來，而認識鍾俊根及被告，因鍾俊根無法獲得銀行
貸款以順利買車，擬以張永來名義買車，並請伊保證。向銀行借款之借據係伊先簽名
，並不知何人簽張永來之名。鍾俊根有交代伊要向銀行稱張永來不讓其妻知道，要銀
行不要把帳單寄至張永來處，但銀行並未向伊查證，伊亦未如此說；證人張裕證稱
：被告與張永來前往伊任職之派出所，僅單純喝茶、聊天，並未簽任何文件各等情（
見偵查卷第五八、五九頁、原審上訴卷第二六頁、更(一)卷第三四頁）。則許月裡與張
永來似不認識，花旗銀行承辦本件貸款徵信業務之李延平是否確向許月裡辦理對保手
續，及許月裡曾否向李延平提及系爭貸款繳款之帳單不要寄給張永來，尚非無疑。又
李延平所稱曾以電話向張永來確認，其係撥打至何電話號碼聯繫張永來﹖張永來既為
貸款人，李延平何以未直接與張永來本人見面辦理對保手續﹖倘若花旗銀行之承辦人
員未確實辦理對保手續，致發生遭冒用張永來名義貸款情事，則花旗銀行似難對張永
來求償，而其承辦人亦難辭其咎，如何謂李延平並無設詞為有利於己之動機﹖再者，
張裕既供證被告與張永來前往伊任職之派出所，僅單純喝茶、聊天。憑何謂被告與
張永來至該派出所，與系爭貸款有何關聯﹖另據張永來於警詢時指述：花旗銀行於八
十四年三月十三日打電話向伊催討系爭貸款利息後，翌日伊向該行查詢而發現遭被告
冒名購車及貸款之事，即於同日向警方報案，伊根本不知該車在何處等情，並提出其
報案資料為證（見偵查卷第三、四、十一頁）。而由前開小客車之新領牌照登記書所
載，該小客車之發照日期為同年二月十日（見偵查卷第八頁）。且被告亦不否認伊介
紹並建議鍾俊根以張永來之名義，購買系爭小客車。則鍾俊根以張永來之名義購得該
小客車後，似由鍾俊根占有使用該小客車，並即違約未繳付前開貸款之本息，而張永
來雖經名義上登記為該車所有人，其似未占有該小客車，而須承擔前開購車貸款五十
萬元，是否合乎事理﹖前開各情與論斷系爭貸款是否事先經張永來之同意，及被告有
無被訴犯行攸關，自須深入研求，並詳述理由。乃原審未就之詳予調查究明，即為前
開推論，難謂無調查未盡及理由不備之違誤。(二)判決書理由之說明必須互相一致，方
為合法。倘若理由之說明不相一致，按諸刑事訴訟法第三百七十九條第十四款後段規
定，自屬判決理由矛盾之當然違背法令。原判決理由內於論述張永來所指述伊之系爭
身分證連同皮包一起不見，後來有人將皮包拾獲，但身分證不見等情不足採時，一面
謂拾得皮包之人不致因知悉該皮包係張永來遺失之物而送還（見原判決第六頁第十四
至十六行）。然於敘述不得因被告使用張永來已申報遺失之身分證，而認定被告辦理
系爭貸款並未得張永來之同意時，則復謂張永來之上開皮包遺失後，被人拾獲後而送
還（見原判決第七頁第八至十一行）。據此以觀，原判決理由之說明前後不相適合，
難認適法。以上或為上訴意旨所指摘，或為本院得依職權調查之事項，應認原判決仍
有撤銷發回更審之原因。
據上論結，應依刑事訴訟法第三百九十七條、第四百零一條，判決如主文。
中　　　華　　　民　　　國　　九十三　　年　　　六　　　月　　 三十 　　日
                              最高法院刑事第六庭
                                  審判長法官  吳　雄　銘
                                        法官  池　啟　明
                                        法官  石　木　欽
                                        法官  郭　毓　洲
                                        法官  吳　三　龍
      右正本證明與原本無異
                                              書  記  官
中　　　華　　　民　　　國　　九十三　　年　　　七　　　月　　　六　　　日
                                                                        Ｅ
